【裁判字號】    98,消債更,839
【裁判日期】    980612
【裁判案由】    聲請更生程序
【裁判全文】
臺灣高雄地方法院民事裁定           98年度消債更字第839號
聲  請  人  甲○○
                        樓
上列當事人依消費者債務清理條例之規定，聲請更生事件，本院
裁定如下：
    主  文
聲請人甲○○自中華民國九十八年六月十二日下午四時起開始更
生程序。
命司法事務官進行本件更生程序。
    理  由
一、按債務人不能清償債務或有不能清償之虞者，得依本條例所
    定更生或清算程序，清理其債務；而法院開始更生程序之裁
    定，應載明其年、月、日、時，並即時發生效力。次按法院
    裁定開始更生或清算程序後，得命司法事務官進行更生或清
    算程序，必要時得選任律師、會計師或其他適當之自然人或
    法人一人為監督人或管理人。消費者債務清理條例第3 條、
    第45條第1 項、第16條第1 項分別定有明文。
二、聲請意旨略以：聲請人前因消費借貸、信用卡及現金卡契約
    ，致積欠無擔保債務合計新臺幣（下同）1,266,625 元。因
    聲請人名下除一部老舊車輛外，別無其他財產，又現聲請人
    之每月之薪資，因經濟不景氣之故，約僅19,420元，在扣除
    聲請人自身必要之生活、房租費用，以及應扶養父親而需支
    出之扶養費後，已無法清償上述債務，故聲請人乃向最大債
    權銀行即國泰世華商業銀行股份有限公司（下稱國泰世華銀
    行）聲請進行債務協商，惟遭國泰世華銀行以未能接受顯足
    以負擔之還款方案為由而協商不成立。綜上，在聲請人無擔
    保或無優先權之債務總額未逾1,200 萬元，復未經法院裁定
    開始清算程序或宣告破產之情形下，爰依法聲請更生等語。
三、經查：
（一）聲請人前開主張，業據其提出財產及收入狀況說明書、債
      權人清冊、戶籍謄本、財團法人金融聯合徵信中心當事人
      綜合信用報告－債務清理條例前置協商專用債權人清冊、
      財團法人金融聯合徵信中心當事人查詢個人資料（信用報
      告）回覆書、房屋租賃契約、員工薪資清冊、聲請人之財
      政部高雄市稅局財產歸屬資料清單及96、95年度綜合所得
      稅各類所得資料清單、前置協商不成立通知書等各1 份為
      證。
（二）經核現聲請人之債務總額為1,266,625 元，且分別包括信
      用貸款、信用卡及現金卡債務，此有聲請人上開所提出之
      財團法人金融聯合徵信中心當事人綜合信用報告－債務清
      理條例前置協商專用債權人清冊，以及財團法人金融聯合
      徵信中心當事人查詢個人資料（信用報告）回覆書在卷可
      憑。而聲請人名下登記之財產，僅有一於80年間出廠之老
      舊而應已無積極價值之車輛，有聲請人之財政部高雄市國
      稅局財產歸屬資料清單在卷可證（見本院卷第21頁）。另
      聲請人之薪資，於96年間全年雖仍有260,622 元，有財政
      部高雄市國稅局96年度綜合所得稅各類所得資料清單在卷
      （見本院卷第24頁），折合每月約為21,719元，惟自97年
      8 月份起，大約僅有1 萬9 千餘元，此有聲請人所提出之
      員工薪資冊在卷可佐（見本院卷第14頁）；因聲請人係居
      於高雄縣，在兼顧聲請人債權人債權之保障，以及聲請人
      維持最低人性尊嚴所必需支付之最低生活費用之情形下，
      於斟酌聲請人住所地之生活水準及物價水平後，本院認聲
      請人所主張每月必要之生活費用為9,660 元，因未逾內政
      部所公布之臺灣省98年度每人每月最低生活費用之數額，
      故尚稱可採。則聲請人之薪資，於扣除其自身必要之生活
      費用後，約僅餘萬元之譜。
（三）然因聲請人之父係32年間出生，且於96年間全無收入，有
      聲請人所提出之戶籍謄本及聲請人之父郭文雄96年度財政
      部高雄市國稅局綜合所得稅各類所得資料清單附卷（見本
      院卷第28、15頁），是聲請人主張其猶需支付其父親之撫
      養費乙節，應屬可採；又雖聲請人尚有一胞妹，惟其胞妹
      於96年間亦未有任何收入，名下亦無財產，有聲請人之妹
      郭秀靉之財產及所得資料在卷可參（見本院卷第18、19頁
      ），故聲請人所稱需獨力負擔父親之扶養，亦非不可採信
      。則聲請人之上開薪資，於扣除其自身必要之生活費後，
      既僅餘萬元左右，已如上述，如再以前開內政部所公告臺
      灣省每人每月最低生活費用之支出，作為聲請人應支付其
      父親之扶養費標準，則聲請人每月可供運用之餘款，已不
      足千元，客觀上已不足支付其所積欠之前揭債務每月所衍
      生之利息，遑論清償債務本金，堪認聲請人已不能清償上
      揭債務，本件復查無聲請人有消費者債務清理條例第6 條
      第3 項、第8 條或第46條各款所定駁回更生聲請之事由存
      在，則聲請人聲請更生，尚屬有據而應予准許，爰依上開
      規定命司法事務官進行本件更生程序，而裁定如主文所示
      。
四、依消費者債務清理條例第11條第1 項、第45條第1 項、第16
    條第1 項，裁定如主文。
中    華    民    國    98    年    6    月    12     日
              民事第六庭    法      官  李怡諄
上為正本係照原本作成。
本件不得抗告。
本裁定已於98年6月12日下午4時公告。
中    華    民    國    98    年    6    月    12     日
                            書  記  官  陳建琪


司法院資訊處製作；財團法人民間司法改革基金會備份。
